【裁判字號】    99,上易,402
【裁判日期】    990930
【裁判案由】    竊盜
【裁判全文】
臺灣高等法院臺南分院刑事判決         99年度上易字第402號
上  訴  人  臺灣臺南地方法院檢察署檢察官
被      告  甲  ○  ○
選任辯護人  賴  鴻  鳴  律 師
            黃  俊  達  律 師.
            蘇  文  斌  律 師.
上列上訴人因竊盜案件，不服臺灣臺南地方法院99年度簡上字第
39號中華民國99年5月26日第一審判決（起訴案號：臺灣臺南地
方法院檢察署年度偵字第14493號），提起上訴，本院判決如下
：
        主      文
原判決撤銷。
甲○○犯攜帶兇器竊盜罪，處有期徒刑陸月，如易科罰金，以新
臺幣壹仟元折算壹日。
        事      實
一、甲○○於民國98年7月間某日，向室友吳宗恩借用未懸掛機
    車車牌之重型機車（原車號931-DAA號，車主丙○○，由吳
    宗恩與丙○○共同出資購買使用），供上學騎用。為防止警
    方攔檢，竟基於意圖為自己不法所有之犯意，於98年7月間
    某日，前往臺南縣歸仁鄉○○○街189號諾貝爾大樓後面停車
    場內，持客觀上足供兇器使用之螺絲起子1支，竊取乙○○
    所有車號XUJ-912號車牌1面。得手後改懸掛至向吳宗恩所借
    用原未懸掛車牌之機車上使用。嗣於98年8月27日下午3時許
    ，經警方持另案搜索票，至臺南縣歸仁鄉○○○○路135號處
    執行搜索時，查獲宋怡璇施用第二級毒品（另案審理），並
    扣得該機車及失竊車牌1面，而循線查獲。
二、案經乙○○訴請臺南縣警察局歸仁分局移送臺灣臺南地方法
    院檢察署檢察官偵查起訴。
        理      由
甲、證據能力方面：
 一、被告甲○○於警詢、偵查及原審法院、本院準備及審理程
     序中所為供述，無傳聞證據排除之適用。而被告甲○○又
     未抗辯該筆錄之作成，有出於強暴、脅迫、利誘、詐欺、
     疲勞訊問、違法羈押或其他不正之方法，亦非違反法定障
     礙事由經過期間不得訊問或告知義務之規定而為，依刑事
     訴訟法第156條第1項1第158絛之2規定，應認為有證據能力
     。
 二、按被告以外之人於審判外之陳述，雖不符刑事訴訟法第15
     9條之1至第159條之4之規定，但經當事人於審判程序同意
     作為證據，法院審酌該言詞陳述或書面陳述作成時之情況
     ，認為適當者，亦得為證據，同法第159條之5第1項定有
     明文。查證人乙○○、吳宗恩於警詢中所為陳述，被告甲○○及其辯護人與檢察官於原審法院及本院審理時均同意
     有證據能力（詳原審卷第25頁、本院卷第35頁)。本院審
     酌上開證據資料製作時之情況，尚無違法不當及證明力明
     顯過低之瑕疵，亦認為以之作為證據尚屬適當。揆諸上開
     規定，前揭證據資料均有證據能力。
 三、又實施搜索或扣押時，發現另案應扣押之物亦得扣押之，
     分別送交該管法院或檢察官，刑事訴訟法第152條定有明
     文。本件雖係臺南縣警察局歸仁分局為偵辦案外人陳志宇
     違反毒品危害防制條例案件，而向臺灣臺南地方法院聲請
     核發搜索票，前往臺南縣歸仁鄉○○○○路135號實施搜索，
     意外發現被告甲○○竊取告訴人乙○○所使用XUJ-912號車
     牌，改懸掛至被告甲○○向吳宗恩所借用之重型機車上，
     此種『另案扣押』，自屬符合前開規定。又本案卷內另案
     扣押之搜索票、扣押筆錄、扣押物品目錄表、贓物認領保
     管單，因均非供述證據，本無傳聞證據排除法則之適用，
     復無證據證明係公務員違背法定程序或經偽造、變造所取
     得，又與本件事實具有相當關聯性，本院均認有證據能力
     。至於現場照片2幀，則係警方以機械方式所留存之影像，
     且非依憑人之記憶加以轉述而得，未伴有人之主觀意見在
     內，不含供述要素，屬於物證，應無刑事訴訟法第159條第
     1項定之適用，自具有證據能力。
乙、實體方面：
 一、訊據被告甲○○雖供承有於前揭時地向吳宗恩借用未懸掛
     車牌之重型機車，供己代步使用，且為避免被警方攔查，
     於98年7月間某日，持螺絲起子，拆卸告訴人乙○○所有
     XUJ-912號車牌1面（下稱系爭車牌），改懸掛至前揭被告
     甲○○向吳宗恩所借用原未懸掛車牌之重型機車等情，惟
     於原審法院審理中矢口否認有竊盜之不法意圖，辯稱：警
     方所查獲系爭車牌，乃伊自XUJ-912號重型機車拆下。該重
     型機車則係伊向大學學長乙○○所借，伊原來即持有該機
     車原廠鑰匙，且該重型機車由伊與乙○○共同持有使用，
     適因該重型機車故障，乃另向吳宗恩借用機車。然吳宗恩
     之機車遭警方吊扣車牌，不得已將乙○○所有機車上系爭
     車牌拆下，改懸掛至吳宗恩所有機車上使用。由於事前伊
     未告知乙○○有關拆卸系爭車牌之事，故警訊及偵查中伊
     乃自白竊取系爭車牌。然實際上伊拆卸系爭車牌時無不法
     所有意圖，僅暫時懸掛使用，俟乙○○重型機車修復後，
     將系爭車牌懸掛回該機車等語。
 二、本院經查被告甲○○有於前揭時地向吳宗恩借用未懸掛車
     牌之重型機車，供己代步使用，且為避免被警方攔查，於
     98年7月間某日，持螺絲起子拆卸告訴人乙○○所有XUJ-
     912號車牌1面，改懸掛至前揭被告甲○○向吳宗恩所借用
     原未懸掛車牌之重型機車之事實，業據被告甲○○於警詢
     、偵查、原審法院及本院審理中供承不諱，核與告訴人乙○○與證人吳宗恩於警詢中證述情節相符，並有卷附搜索
     票及臺南縣警察局歸仁分局製作之扣押筆錄、扣押物品目
     錄表、贓物認領保管單暨現場照片2幀在卷足資佐證，故被
     告甲○○前開事實，事證明確，堪以認定。
 三、被告甲○○雖辯稱：XUJ-912號重型機車係長榮大學學長乙○○所使用，由伊向乙○○借用，並持有該機車原廠鑰匙
     ，適因該重型機車故障，乃另向吳宗恩借用機車，然吳宗
     恩之機車遭吊扣車牌，不得已將乙○○所有機車上系爭車
     牌拆下，改懸掛至吳宗恩所有機車上使用，伊拆卸系爭車
     牌時無不法所有意圖，僅暫時懸掛使用云云。惟查被告甲○○於警詢及偵查中供稱:「（你為何要竊取該號牌XUJ-91
     2號，懸掛在失車931-DAA號上面？）因為吳宗恩的機車沒
     有車牌，我經常向他借車去上學，騎沒有掛車牌的機車覺
     得怪怪的，所以我就去拿一面車牌懸掛上去」「（你是於
     何時、何地竊取該XUJ-912號車牌？）我是98年7月初(詳細
     時間忘記了)，在臺南縣歸仁鄉○○○街189號（諾貝爾大樓
     ）後面停車場內竊取的」「（你是竊取何人機車的車牌？
     你是否知道？）我是竊取我學長乙○○的機車車牌」「（
     你竊取該車牌乙○○是否知道？）他不知道」「（XUJ-912
     號機車車牌如何來？）他是我學長的車牌，我跟他偷的，
     我是用螺絲起子將他拔下來的」「（地點？）臺南縣歸仁
     鄉○○○街189號」「（為何偷？）因為車子沒有車牌」等
     語（詳警卷第8頁背面、偵查卷第6頁）。本院參酌被告甲○○向案外人吳宗恩所借用之931-DAA號機車，先前因吳宗
     恩出借予友人飆車，被警方查獲，而吊扣該機車之車牌，
     亦據證人吳宗恩於警詢中證述在卷（詳警卷第5頁背面）。
     因此被告甲○○向案外人吳宗恩借用之931-DAA號機車，因
     未懸掛車牌，為避免被警方攔查，乃將乙○○所有機車上
     系爭車牌拆下，改懸掛至吳宗恩所有機車上使用，至為明
     灼。又依交通部公路總局監理單位官方網站顯示，截至98
     年8月底為止，已登記機車總數，高達14,421,784輛，由於
     機車數量極為龐大，因此一般行駛中有懸掛車牌之機車，
     除非駕駛人交通違規或另涉其他犯罪，否則警方不會刻意
     攔查，並仔細核對車籍相關資料。若駕駛未懸掛車牌之機
     車，由於外觀上極為明顯，警方發現必然攔檢，此乃眾所
     周知之事實。本件即因警方偵辦宋怡璇毒品案件，持原審
     法院所核發搜索票，至宋怡璇租屋處搜索蒐證時，而意外
     查獲被告甲○○竊取告訴人乙○○之XUJ-912號車牌。故
     本件實因被告甲○○深恐騎乘未懸掛車牌之機車，被警方
     攔檢，乃竊取告訴人乙○○之XUJ-912號車牌懸掛，犯罪動
     機，極為明確。若非警方偵辦宋怡璇毒品案件，前往宋怡
     璇租屋處搜索，僅憑被告甲○○正常騎用該機車情形下，
     警方顯難因車牌號碼獨一無二之特性，而查獲本件竊盜案
     件。何況被告甲○○於原審法院審理中接受審判長詰問時
     ，已供稱：「（沒有車牌的車子可以騎嗎？）不行」「（
     甲車的車子可以掛乙車的車牌嗎？）不行」等語（詳原審
     卷第47頁背面）；顯然被告甲○○絕非一時失慮所為，且
     著手拆卸告訴人乙○○之XUJ-912號車牌，改懸掛至其所借
     用之931-DAA號機車時，已具備主觀違法要件，殆可斷言。
 四、次按告訴人乙○○於警詢中明確證稱：「（為何XUJ-912車
     牌會懸掛在失竊機車931-DAA號上面？）我不知道為何掛在
     機車931-DAA號上面」「（XUJ-912車牌是否遭竊？）XUJ-
     912車牌遭竊了」「（XUJ-912車牌遭竊為何無報案紀錄？
     ）我不知道XUJ-912車牌遭竊，是警方通知我後，我去宿舍
     停車的地方查看，才知道車牌被偷了」「被竊的時間我不
     知，因為學校放暑假，我回高雄，車子停放在我租房子的
     地方，已停了二個月之久，所以我不知道有遭竊」「（據
     吳宗恩供稱車牌XUJ-912號是甲○○拿來懸掛的，甲○○是
     否有向你借車牌懸掛？是否有告知你？）都沒有，是警方
     通知我到現場時，我才發現我的車牌不見」「（你是否對
     甲○○提出竊盜告訴？）我要對他提出竊盜告訴」等語（
     詳警卷第3頁背面至第4頁正面）。本院審酌被告甲○○雖
     一再辯稱：伊係告訴人乙○○先前就讀省鳳商及案發時長
     榮大學運動休閒管理系之學弟，且乙○○更曾經係甲○○
     之父舉重訓練場之學生云云。惟按被告甲○○雖與告訴人
     乙○○雖具有前述關係，然具有該項關係不等於雙方間即
     不會發生竊盜行為，此觀我刑法竊盜罪章所規定親屬間竊
     盜之相關規定甚明。何況告訴人乙○○於本件案發後被傳
     喚至警方協助調查時，完全不知其所使用機車上懸掛之XU
     J-912車牌，已遭被告甲○○竊取，改懸掛至被告甲○○
     向吳宗恩所借機車上使用。又本院衡以被告甲○○對於將
     告訴人乙○○所有XUJ-912號車牌1面，改懸掛至前揭被告
     甲○○向吳宗恩所借用原未懸掛車牌之重型機車等情，於
     原審法院審理中坦承：既未主動告知告訴人乙○○，且未
     事先獲得告訴人乙○○之同意（詳原審卷第46頁背面至第
     47頁正面）。因此案發前警方始終無受理告訴人乙○○之
     XUJ-912號車牌失竊報案紀錄，此有車籍查詢基本資料詳細
     畫面乙紙在卷足憑（詳警卷第34頁）。以此衡之，告訴人
     乙○○如何因車牌辨識度極高，即可發現其車牌遭竊？益
     徵被告甲○○選任辯護人辯稱：車牌號碼乃獨一無二，辨
     識度極高，一望即知是否為自己所有，倘被告真有心犯案
     ，怎不選擇他人下手？乙節，顯難憑採。何況告訴人乙○○於警詢中獲悉被告甲○○竊取XUJ-912號車牌，並經警方
     徵詢是否要對被告甲○○提出竊盜告訴時，即表明要對被
     告甲○○提出竊盜告訴，業如前述。若告訴人乙○○事先
     曾經同意將XUJ-912號機車借予被告甲○○騎用，豈會不知
     其機車車牌已遭被告甲○○竊取，並改懸掛至吳宗恩機車
     上使用？且於警詢中對被告甲○○提出竊盜告訴？
 五、復按警方另案偵辦宋怡璇毒品案時，核對現場停放之931-
     DAA號機車引擎號碼，確定係案外人丙○○申報失竊之機車
     ，並依據宋怡璇、吳宗恩之供述，獲悉該車原本未懸掛車
     牌，後來懸掛之XUJ-912號車牌，乃被告甲○○所為，警方
     即先行傳喚告訴人乙○○前往臺南縣警察局歸仁分局偵查
     隊協助調查，確定XUJ-912號車牌係被告甲○○所竊取，然
     後傳喚被告甲○○到案，接受偵訊並採尿送驗，發現被告
     甲○○除涉及本案竊盜罪嫌外，亦另涉毒品案件，以上偵
     辦過程，業經證人許育豪即該分局偵查佐於本院審理中到
     庭結證在卷（詳本院卷第56頁背面、第57頁背面）。因此
     被告甲○○選任辯護人辯稱：本案係因毒品案搜索發現，
     被害人乙○○因恐惹禍上身，未將實情完整托出，始生誤
     會云云，即無可採。蓋警方原先偵辦毒品之對象，即為宋
     怡璇，與告訴人乙○○無關。至於搜索時另案發現竊盜部
     分，乃被告甲○○涉案，乙○○亦屬被害人，且告訴人乙○○協助警方調查時，被告甲○○尚未到案接受採尿，警
     方亦不知被告甲○○另涉施用毒品罪。告訴人乙○○既未
     施用毒品，復屬竊盜案件被害人，且警方當時亦不知被告
     甲○○另涉施用毒品罪，告訴人乙○○何懼惹禍上身？足
     徵選任辯護人該部分所辯，純屬有意誤導及模糊焦點之說
     詞，難資採信。
 六、嗣偵查中檢察官根據被告甲○○坦承犯行，以及告訴人乙○○、證人吳宗恩之證述，認為本案罪證明確，乃向原審
     法院聲請簡易判決處刑，並經原審法院以98年度簡字第28
     54號簡易判決，判處被告甲○○犯竊盜罪，並量處有期徒
     刑6月。惟被告甲○○於98年12月18日與告訴人乙○○達成
     和解後，即委任律師聲明上訴，復於原審法院準備程序中
     ，聲請傳喚告訴人乙○○，以證人身分到庭作證，乙○○
     即翻異前供，附合被告甲○○之說法，證稱：案發前確有
     將XUJ-912號機車借予被告甲○○使用，並交付原廠鑰匙云
     云。惟若告訴人乙○○案發前曾同意將XUJ-912號『機車』
     借予被告甲○○使用，為何被告甲○○不直接騎用XUJ-912
     號『機車』？反而大費周章向吳宗恩借用未懸掛車牌之機
     車，並拆卸乙○○所騎XUJ-912號機車上車牌，改懸掛至吳
     宗恩所有機車上使用？又何以在警方傳喚調查時，未直接
     據實向警方陳明，已獲告訴人乙○○同意借用XUJ-912號機
     車？果若告訴人乙○○出借XUJ-912號機車時，將該車原廠
     鑰匙交付被告甲○○乙節屬實，依贓物認領保管單及扣押
     物品目錄表所載（詳警卷第17頁至第19頁），何以警方僅
     查扣XUJ-912號車牌乙面及931-DAA號機車原廠鑰匙1支，而
     未查扣XUJ-912號機車之原廠鑰匙？為何被告甲○○在警詢
     中未將XUJ-912號機車原廠鑰匙之有利物證，一併交予警方
     查扣？凡此俱屬有悖常理，且難以合理解釋。以此衡之，
     告訴人乙○○於原審法院翻異之詞，顯與前開證據嚴重牴
     觸，其無可採，要無待言。
 七、另按告訴人乙○○於原審法院99年3月23日審理期日，證稱
     ：「（借給被告做何用途？）就為行動方便，被告沒有車
     子」「（你當初在警詢時說，你沒有同意借甲○○車牌，
     是因為你認為你借給被告機車，但是沒有借給被告車牌？
     ）對」「（請你再仔細回想，車是何時借給被告的？）就
     是我放假先回去，我人不在台南，我跟被告說，我要回去
     高雄，車子就先借你，我回台南再至火車站載我」等語（
     詳原審卷第44頁正面、第42頁正面、第43頁正面）。本院
     細繹前述告訴人乙○○附合之詞，如果屬實，告訴人乙○○借給被告甲○○XUJ-912號機車，乃基於被告甲○○當時
     無機車使用，為被告甲○○行動方便。以此衡之，出借之
     XUJ-912號機車，理應性能正常，可供騎用之車輛。惟本案
     經原審法院辯論終結後，發現告訴人高志既已同意出借XUJ
     -912號機車，被告甲○○為何不直接騎用XUJ-912號『機車
     』之疑點，乃再開辯論，針對疑點調查。被告甲○○於99
     年5月12日上午審理時，竟臨時杜撰，供稱：「（乙○○鑰
     匙交給你後，車子你是否騎過？）沒有，車子已經壞掉了
     」等語（詳原審卷第77頁背面）。果如被告甲○○於原審
     法院再開辯論後所辯：乙○○交付鑰匙後，XUJ-912號機車
     即已壞掉，無法騎用等情屬實，當初被告甲○○何必向告
     訴人乙○○借用該機車？又告訴人乙○○既為了被告甲○○行動方便之目的，為何將已不堪騎用之機車，借予被告
     甲○○使用？且被告甲○○又豈能如告訴人乙○○在原審
     法院所證稱「於暑假結束從高雄返回台南時，前往台南火
     車站接載告訴人乙○○」？益徵被告甲○○該部分所辯，
     以及告訴人乙○○於原審法院翻異前供，附合之詞，俱屬
     破綻重重，斧鑿痕跡甚明，自難資為有利於被告甲○○之
     論據。綜上所述，被告甲○○事後所辯各節，顯屬飾卸刑
     責之詞，均無可採，其竊盜犯行，事證明確，堪以認定。
 八、按所謂兇器，指可供行兇之器具，僅須行竊時攜帶具有危
     險性之兇器為已足，並不以攜帶之初有行兇之意圖為必要
     ，而螺絲起子即實務上認定之兇器（參照最高法院74年3月
     19日刑事庭會議決議）。經查被告甲○○於案發時既持螺
     絲起子拆卸竊取告訴人乙○○系爭車牌，改懸掛至其向吳
     宗恩所借用重型機車。核其所為，係犯刑法第321條第1項
     第3款攜帶兇器加重竊盜罪。
 九、原審疏未詳察，僅依被告甲○○片面所辯，且未深入勾稽
     卷內各項不利於被告甲○○之證據，即判決被告甲○○無
     罪，顯有未洽。檢察官上訴意旨，執以指摘原判決不當，
     為有理由，自應由本院撤銷改判。爰審酌被告甲○○年輕
     思慮不周，因向友人所借機車未懸掛車牌，為避免警方攔
     查，始起意竊取告訴人乙○○之系爭車牌，案發後所竊系
     爭車牌業經警方發還告訴人乙○○，且犯罪後於警詢及偵
     查中復坦述犯行，尚知悔悟等一切情狀，量處如主文所示
     之刑，並諭知如易科罰金，以新臺幣1,000元折算1日之標
     準。至於未扣案螺絲起子1把，雖係被告甲○○案發時供犯
     罪所用工具，惟未據扣案，復無證據證明屬於被告甲○○
     所有，為免將來執行困難，爰不為沒收之諭知，併此敘明
     。
據上論斷，應依刑事訴訟法第369條第1項前段、第364條、第299
條第1項前段、刑法第321條第1項第3款、第41條第1項前段，判
決如主文。
本案經檢察官林炎昇到庭執行職務。
中    華    民    國    99    年    9     月    30    日
                  刑事第一庭  審判長法  官  茆臺雲
                                    法  官  蔡長林
                                    法  官  王明宏
以上正本證明與原本無異。
不得上訴。
                                    書記官  戴淑敏
中    華    民    國    99    年    9     月    30    日
附錄：本判決論罪科刑法條
刑法第321條第1項第3款
犯竊盜罪而有左列情形之一者，處6月以上、5年以下有期徒刑：
三、攜帶兇器而犯之者。

司法院資訊處製作；財團法人民間司法改革基金會備份。
